臺灣臺南地方法院刑事判決　　　　　　　94年度交訴字第56號
公　訴　人　臺灣臺南地方法院檢察署檢察官
被　　　告　黃淵輿原名黃郁升.
選任辯護人　查名邦律師
　　　　　　江大寧律師
上列被告因公共危險案件，經檢察官提起公訴（92年度偵緝字第
1256號），本院判決如下：
    主  文
黃淵輿無罪。
    理  由
一、公訴意旨略以：被告黃淵輿（原名黃郁升）於民國91年10月
    8日上午11點40分左右，駕駛車牌號碼C7-1815號自用小客車
    ，沿台南市○○路○段，由東往西方向行經該路段與永華六
    街之交岔路口時，因疏未注意轉彎車應讓直行車先行，且未
    注意車前狀況即貿然作右轉彎，以致不慎撞及沿前述永華路
    2段，同向在前行駛，由被害人甲○○所駕駛之車牌號碼KD7
    -791號重型機車，並造成被害人甲○○人、車倒地後受有左
    手肘及左膝部擦傷之傷害（過失傷害部分業經檢察官另為不
    起訴處分）。豈知被告肇事後竟未對被害人施以救護，隨即
    基於逃逸之犯意，迅速駕車離開現場，因認被告涉有刑法第
    185條之4之駕車肇事逃逸罪嫌。
二、按犯罪事實應依證據認定之，無證據不得認定犯罪事實；又
    不能證明被告犯罪者，應諭知無罪之判決，刑事訴訟法第15
    4條第2項及第301條第1項分別定有明文。次按，認定不利於
    被告之事實，須依積極證據，苟積極證據不足為不利於被告
    事實之認定時，即應為有利於被告之認定，更不必有何有利
    之證據；而事實之認定，應憑證據，如未能發現相當證據，
    或證據不足以證明，自不能以推測或擬制之方法，為裁判基
    礎，最高法院30年上字第816號及40年臺上字第86號亦分別
    著有判例可資參照。
三、公訴人認被告黃淵輿涉有刑法第185條之4駕車肇事逃逸之罪
    嫌，係以被害人甲○○於警訊時及偵查中之證詞，並參以被
    害人所提供予警方調查之車牌號碼，經警循查明後發現係屬
    被告所有，而被告所有之前述小客車經警查獲時，車身亦有
    與被害人機車手把高度相近之刮擦痕跡，以及被告無法明確
    證明本件交通事故發生當時，其本人與該小客車之所在為何
    等情為其主要論據。然被告黃淵輿則堅詞否認涉有前述犯行
    ，辯稱：本件交通事故發生當時，其並未使用其所有之上述
    小客車，更未駕駛上開小客車行經肇事地點，本件應係被害
    人誤記車號所致，其並無駕車肇事致人受傷而逃逸之行為等
    語。
四、經查：
    （一）本件被害人甲○○有於前述時、地，騎機車與小客車
          發生擦撞，並因之受有左手肘及左膝部擦傷之傷害事
          實，除據被害人於警詢、偵查中及本院審理時證述明
          確外，且有道路交通事故現場圖、道路交通事故調查
          報告表(一)、(二)各1份及事故現場及肇事車輛蒐證照片
          26張附卷可考；而被害人因本件車禍而受有如前所述
          之傷害，則有行政院衛生署台南醫院91年10月8日診
          斷證明書1份在卷足憑，故被害人於上述時、地，有
          因騎機車與小客車發生擦撞而受傷之事實，應尚可認
          定。
    （二）然而，證人即被害人甲○○於本院審理時，則到庭具
          結證稱：與其所騎之機車發生擦撞之小客車車牌之前
          方英文字母其已忘記，只記得後面係1815號，會知道
          完整之車牌號碼是因為路人幫其記下來等語（本院94
          年8月8日審理筆錄參照；審理卷第89、92頁），足見
          被害人於本件交通事故發生當時，並未將與之發生擦
          撞之小客車車牌號碼完整記下，而僅係記得該小客車
          車牌號碼後面4碼為「1815」，至於前面另2碼係英文
          字母或數字，則並無清楚之記憶。又被害人於本院審
          理中，雖提及本件交通事故發生後，有路人記下完整
          之車牌號碼，並抄在紙條上交給他，而他自己也抄下
          該車牌號碼等情（參見前述審理筆錄；審理卷第89頁
          ），但被害人於警方詢問時，即已無法提出其前述所
          稱而由路人抄下車牌號碼之紙條（同上開審判筆錄；
          審理卷第93頁），故是否有被害人所稱：「路人抄下
          車牌號碼之紙條」一事，實已無從查證，而本件真正
          擦撞被害人所騎機車之車輛，是否為被告黃淵輿所有
          之車牌號碼C7-1815號自用小客車，即非毫無疑問。
    （三）其次，被害人甲○○於偵查中曾指稱：撞擊其所騎機
          車之車輛係白色自用小客車等語（詳見93年1月6日偵
          訊筆錄；92年度偵緝字第1256號偵卷第33頁），然其
          於本院審理時則證述：該小客車為銀色等情（參見前
          述審理筆錄；審理卷第89頁），故被害人於本件交通
          事故發生當時，是否隨即明確記下該肇事車輛之特徵
          及車牌號碼等事項，經核尚有疑義。又本件車牌號碼
          C7-1815號自用小客車復係被害人於本件交通事故發
          生幾天後，在路上發現該小客車而打電話報警處理等
          情，亦據被害人於審理時證述明確（上述審判筆錄；
          審理卷第91頁），然被害人於審理中則證稱：「（
          審判長問：你看到被告駕駛車牌號碼Ｃ七─一八一五
          號自小客車為何會通知警方來？）因為當時都找不到
          那部車子及駕駛人，所以我看到那部車我很氣，就找
          警察來。」（前述審判筆錄；審理卷第94頁），據此
          可知，被害人因遭擦撞受傷且無法尋獲肇事者而心生
          氣憤，以致在路旁發現車牌號碼後4碼為「1815」號
          之自用小客車，即率然認為該車即係與其發生擦撞之
          小客車之可能性，經核應屬非小，故被害人對於該肇
          事車輛之指認是否全無瑕疵而值得採信，實有疑問。
    （四）另證人即被害人甲○○於本院審理時已明確證稱：「
          （辯護人問：撞擊點是在何處？）我的機車籃去碰到
          對方之保險桿。」等語（同前述審理筆錄參照；審理
          卷第90頁），且被害人於警詢時即已證述：「C7-181
          5號自小客車右後保險幹擦撞到機車前車欄（籃之誤
          ）左邊，因而人、車倒地，身體多處擦傷。」等情（
          92年4月21日警詢筆錄；見92年度他字第662號偵卷第
          7頁），顯見被害人對於該小客車係以後保險桿右側
          撞擊其所騎機車之前車籃一事，應甚為確定。但由檢
          察官事後就被告黃淵輿所有之上述小客車，以及被害
          人所騎之機車詳加勘驗結果，發現被害人所騎機車之
          前車籃最低處距地約65公分，最高處距地約84公分（
          詳見93年2月25日勘驗筆錄；92年度偵緝字第1256 號
          偵卷第84頁），而被告黃淵輿所有之前述小客車後保
          險桿右側刮痕最高處，距地則僅有53公分（93年1月
          30日勘驗筆錄參照；92年度偵緝字第1256號偵卷第45
          頁），經比對兩者之高度，實難認為被告所有小客車
          後保險桿右側之刮痕，即係撞擊被害人所騎機車之前
          車籃所致。因之，被告所有之上開小客車，是否即為
          撞擊被害人所騎機車之車輛，經核尚難加以確認。
    （五）再者，證人即於91年初仍一直保養被告黃淵輿所有之
          前開小客車之汽車修護員乙○○於偵查中，則曾到庭
          具結陳稱：91年3月25日該車來保養時，當時並未照
          相，但全車都有刮痕，該車右後車門的毀損及凹陷都
          是在91年就有的等語（參見92年6月23日偵訊筆錄；
          92年度他字第662號偵卷第45頁背面），並提出明福
          汽車企業有限公司客戶資料紀錄卡1紙存卷可佐（同
          上述偵卷第48頁），且於本院審理時亦到庭證述：該
          小客車本身刮痕就很多，其在偵查中所證述之情節均
          實在等情（94年7月25日審理筆錄參照；審理卷第73
          頁），可知被告所有之前述小客車，於本件被害人發
          生交通事故前，車身即有多處之刮擦痕跡。故事後經
          檢察官勘驗結果，發現該車車身右後方在與被害人所
          騎機車前方菜籃高度相近之處（詳見93年2月25日勘
          驗筆錄；92年度偵緝字第1256號偵卷第83頁至86頁照
          片），有凹陷撞擊痕跡一情，雖有93年1月30日勘驗
          筆錄1份及測量採證照片5張在卷可參（詳見92年度偵
          緝字第1256號偵卷第43頁至46頁），然因該凹陷撞擊
          痕跡中經查並無可資辨別之碰撞烤漆殘留等其他微物
          跡證，以資證明確係因與被害人所騎機車發生擦撞而
          造成。因此，本件亦無從僅以被告所有之前述小客車
          右後車身及後保險桿右側，經勘驗結果確有凹陷撞擊
          痕跡以及數道可疑之刮痕一事，尚難遽以推定被害人
          所騎之機車於上開時、地，確係遭被告所有之車牌號
          碼C7-1815號小客車所撞及。
    （六）此外，本件經查既然無從確認在上開時、地，與被害
          人甲○○所騎之機車發生擦撞之車輛，即係被告黃淵
          輿所有之上述小客車，則該小客車當日究竟係被告所
          親自使用，抑或由其姊或其他家人使用，經核即非屬
          重要之事項，故被告於偵查中之供述內容，與證人即
          其姊黃子玲於偵查中之證述情節，雖有多數未能吻合
          之處，而證人黃子玲之數次證述內容，雖亦出現反覆
          不一之情形，然亦不能因此即推測被告有何駕駛小客
          車撞及被害人所騎機車，並於肇事後逃逸無蹤等事實
          ，附此敘明。
五、綜上所述，本件證人即被害人甲○○於警訊時及偵審中證述
    之內容，既無從證明與其所騎機車發生擦撞之小客車，即係
    車牌號碼C7-1815號自用小客車，而自被告黃淵輿所有上述
    小客車之車身痕跡，亦無從直接推斷該小客車確曾與被害人
    所騎之機車發生擦撞，故尚難僅因被害人所提供之不完整車
    牌號碼，以及被告無從直接證明本件車禍發生當時，該小客
    車與其本人均未出現於肇事現場等情，即貿然推斷被告所有
    之前述小客車即係與被害人所騎機車發生擦撞之肇事車輛，
    故被告是否涉有駕車肇事逃逸罪嫌，經核並無從認定。又本
    院亦查無其他證據，足以證明被告於上述時、地，確有駕駛
    前開小客車行經肇事地點，而與被害人所騎機車發生擦撞之
    事實，自不能僅因被告所有之小客車車牌號碼，與被害人所
    記憶者相似等事項，即以推測或擬制之方法，遽認被告確有
    公訴人所指之駕車肇事逃逸犯行。從而，本件尚不能證明被
    告犯罪，參照前開說明，應依法為被告無罪判決之諭知。
據上論斷，應依刑事訴訟法第301條第1項，判決如主文。
中　　華　　民　　國　　94　　年　　8 　　月　　22　　日
                  交通法庭  審判長  法　官  蘇清水
                                    法  官  洪榮家
                                    法  官　陳志成
以上正本證明與原本無異。
如不服本判決應於送達後10日內向本院提出上訴狀（應附繕本）
。
                                　　書記官  黃瓊蘭
中　　華　　民　　國　　94　　年　　8 　　月　　23　　日
